臺灣臺中地方法院刑事判決　　　　　　　 96年度訴字第590號
公　訴　人　臺灣臺中地方法院檢察署檢察官
被　　　告　甲○○
指定辯護人　本院公設辯護人丙○○
上列被告因違反槍砲彈藥刀械管制條例案件，經檢察官提起公訴
（96年度偵字第1914號），本院判決如下：
    主    文
甲○○未經許可，持有可發射子彈具有殺傷力之改造手槍，處有
期徒刑參年，併科罰金新臺幣陸萬元，罰金如易服勞役，以新台
幣壹仟元折算壹日。
扣案之可發射子彈具有殺傷力之仿BERETTA廠92FS型半自動手槍
製造之槍枝去除金屬槍管內阻鐵而成之改造手槍壹枝（槍枝管制
編號：0000000000，含彈匣壹個），沒收。
    事實及理由
一、構成犯罪事實：
    甲○○明知可發射子彈具有殺傷力之改造手槍屬槍砲彈藥刀
    械管制條例第四條所列管之槍砲，非經中央主管機關許可，
    不得持有、寄藏，竟仍基於持有可發射子彈具有殺傷力之改
    造手槍之犯意，於民國95年9月間，在苗栗縣苑里鎮○○○
    路○道路旁之貨櫃屋內，以新台幣（以下同）10萬元之價格
    ，向「黃新益」（另由員警追查中）購買可發射子彈具殺傷
    力之改造手槍，「黃新益」旋即帶同甲○○至苗栗縣苑里鎮
    田心里36-3號旁之「田心園土雞庄」，並交付1枝可發射子
    彈具有殺傷力由仿BERETTA廠92FS型半自動手槍製造之槍枝
    去除金屬槍管內阻鐵而成之改造手槍（槍枝管制編號：0000
    000000，含彈匣1個）及不具殺傷力之制式子彈1顆予甲○○
    ，甲○○再將上開槍彈持往藏放在苗栗縣三義鄉龍騰村新庄
    18號住處而未經許可無故持有之。迄至96年1月8日17時25分
    許，甲○○攜帶上開槍彈駕駛車牌號碼0813-EV號自小客車
    ，行經臺中縣后里鄉○○路與成功路口，為警持搜索票查獲
    ，並當場扣得上開改造手槍1枝及不具殺傷力之制式子彈1顆
    ，始進而查悉上情。
二、認定犯罪事實所根據的證據及理由：
  (一)上揭犯罪事實，業據被告甲○○（下稱被告）於檢察官訊問
    及本院審理時自白不諱，復有上開槍枝1枝（含彈匣1個）、
    子彈1顆扣案可資佐證。
  (二)上開槍彈，經送內政部警政署刑事警察局鑑驗結果認：槍枝
    管制編號0000000000，係由仿BERETTA廠92FS型半自動手槍
    製造之槍枝，去除金屬槍管內阻鐵而成之改造手槍，機械性
    能良好，可擊發適用子彈，認具有殺傷力；而送鑑子彈1顆
    ，認係口徑9mm之制式子彈，經檢視，彈底具撞擊痕跡，經
    實際試射，無法擊發，認係不發彈，有該局96年1月25日刑
    鑑字第0960006907號鑑定書1份在卷可稽，則扣案之槍枝係
    可發射子彈具有殺傷力一節，應可認定，被告前揭自白與事
    實相符，可以採信，本案事證明確，被告犯行洵堪認定。
三、對於被告辯解，本院判斷：
    被告雖辯稱：伊因長年患有精神方面疾病，常會出現幻覺、
    幻聽等類似被害妄想徵狀之精神障礙或心智缺陷，為求自衛
    而購槍持有等語。惟查：按刑法上之所謂因精神障礙或其他
    心智缺陷，致其辨識行為違法或依其辨識而行為之能力，顯
    著減低者，係指行為時之精神，對於外界事務之判斷力及依
    其判斷而行止之能力，較之普通人之平均程度顯然減退者而
    言。又犯罪行為人是否有精神障礙或其他心智缺陷之情形，
    固屬醫學上精神病科之專門學問，非有專門精神病醫學研究
    之人，予以診察鑑定，不易判斷，惟犯罪行為人是否因精神
    障礙或其他心智缺陷，致其辨識行為違法或依其辨識而行為
    之能力有顯著減低之情形，則屬法院應參酌醫學專家之鑑定
    結果，就心理結果部分，依職權判斷行為人於行為時究屬限
    制責任能力與否，此不得視為一種單純之醫學或心理學上概
    念，進而以此概念代替法院之判斷，故雖經醫學專家鑑定行
    為人之精神狀態，提供某種概念，亦不過作為法院判斷之資
    料而已，法院應綜合全部調查所得資料以判定行為人於行為
    時之精神狀態，並論斷行為人是否因精神缺陷，致其辨識行
    為違法或依其辨識而行為之能力顯著減低。本件被告於為警
    查獲後之警詢及檢察官初訊時，曾為掩飾其購槍持有犯行而
    就上開槍枝來源故為虛偽陳述，嗣於偵、審中就其購買上開
    槍枝之緣由及過程則均能有所記憶且詳盡陳述，亦俱能就本
    件犯罪為充足之辯解，是被告為本件犯行時，其精神狀況顯
    屬正常，並無任何因精神障礙或其他心智缺陷，致其辨識行
    為違法或依其辨識而行為之能力顯著減低之情形，是其上開
    所辯，顯不足採，本院自無從援引刑法第19條第2項之規定
    審酌應否對其減輕其刑。
四、論罪科刑的理由：
  (一)按未經許可，無故持有槍砲罪，其持有之繼續，為行為之繼
    續，至持有行為終了時，均論為一罪，不得割裂。被告自95
    年9月間某日起至96年1月8日為警查獲後止，繼續持有槍砲
    之行為，係觸犯槍砲彈藥刀械管制條例第8條第4項之未經許
    可持有可發射子彈具有殺傷力之改造手槍罪。
  (二)爰審酌被告前曾因違反槍砲彈藥刀械管制條例案件經法院判
    處有期徒刑6月，緩刑3年之情形，此有臺灣高等法院被告前
    案紀錄表在卷可查，素行非端，竟猶再犯本案，顯不知悛悔
    ，欠缺法紀觀念，且被告正值青壯，本可期其守法自重，奮
    發向上，詎竟違法持有槍枝，對社會及不特定人安全之威脅
    與危害程度頗深；惟衡酌被告持有之改造手槍只有1枝，所
    持有之子彈則係不發彈而不具有殺傷力，犯罪情節尚非重大
    ，暨犯後已坦認犯行，態度尚稱良好等一切情狀，量處如主
    文所示之刑，並就併科罰金部分諭知易服勞役之折算標準。
  (三)扣案之由仿BERETTA廠92FS型半自動手槍製造之槍枝，去除
    金屬槍管內阻鐵而成之改造手槍1枝（含彈匣1個，槍枝管制
    編號0000000000），因具有殺傷力，業見前述，既屬違禁物
    ，自應依刑法第38條第1項第1款之規定，併為沒收之諭知。
    至扣案之制式子彈1顆，因無法擊發，認係不發彈，已失其
    違禁物之性質，爰不併予宣告沒收，亦附此敘明之。
五、適用法律依據：
    刑事訴訟法第299條第1項前段，槍砲彈藥刀械管制條例第8
    條第4項，刑法第11條前段、第42條第3項、第38條第1項第1
    款。
本案經檢察官乙○○到庭執行職務。
中　　華　　民　　國　　96　　年　　3 　　月　　27　　日
                  刑事第一庭  審判長法  官  張國忠
                                    法  官  黃松竹
                                    法  官  陳思成
上正本證明與原本無異。
如不服本判決，應於送達後十日內向本院提出上訴狀（須附繕
本），上訴於台灣高等法院台中分院。
                                    書記官  黃麗鈺
中　　華　　民　　國　　96　　年　　3 　　月　　27　　日
附錄論罪科刑法條
槍砲彈藥刀械管制條例第8條
未經許可，製造、販賣或運輸鋼筆槍、瓦斯槍、麻醉槍、獵槍、
空氣槍或第4條第1項第1款所定其他可發射金屬或子彈具有殺傷
力之各式槍砲者，處無期徒刑或5年以上有期徒刑，併科新臺幣1
千萬元以下罰金。
未經許可，轉讓、出租或出借前項所列槍枝者，處 5 年以上有期
徒刑，併科新臺幣 1 千萬元以下罰金。
意圖供自己或他人犯罪之用，而犯前二項之罪者，處無期徒刑或
 7 年以上有期徒刑，併科新臺幣 1 千萬元以下罰金。
未經許可，持有、寄藏或意圖販賣而陳列第 1 項所列槍枝者，處
 3年以上10年以下有期徒刑，併科新臺幣700萬元以下罰金。
第 1 項至第 3 項之未遂犯罰之。
